臺灣板橋地方法院民事判決　　　　　　　　　　　　　九十三年度訴字第八四０號
　　原　　　告　丙○○○
　　訴訟代理人　乙○○
　　　　　　　　舒正本律師
　　右　一　人　余梅涓律師
　　複代理人
　　被　　　告　甲○○
右當事人間請求侵權行為損害賠償事件，經刑事庭裁定移送（九十三年度交附民字第
二二號），本院於民國九十三年十一月二日言詞辯論終結，判決如左：
    主    文
被告應連帶給付原告新台幣伍拾伍萬肆仟玖佰柒拾貳元及自民國九十三年九月三日起
至清償日止，按週年利率百分之五計算之利息。
原告其餘之訴駁回
訴訟費用由被告負擔五分之一，餘由原告負擔。
本判決於原告以新台幣壹拾玖萬元預供擔保後，得假執行。
原告其餘假執行之聲請駁回。
    事實及理由
一、程序方面：
  (一)本件被告未於最後言詞辯論期日到場，核無民事訴訟法第三百八十六條所列各款
    情形，爰依原告之聲請，由其一造辯論而為判決。
  (二)原告於訴狀繕本送達後，於民國九十三年八月三十一日提出民事準備狀將其應受
    判決事項之聲明，由被告應給付原告新台幣（下同）三百三十四萬七千二百零三
    元及自起訴狀繕本送達翌日起至清償日止，按年息百分之五計算之利息，變更為
    被告應給付原告三百零七萬三千四百七十一元，及自九十三年八月三十一日準備
    書狀繕本送達翌日起至清償日止，按年息百分之五計算之利息。嗣於本院九十三
    年十月五日言詞辯論期日，又將其應受判決事項之聲明變更為被告應給付原告三
    百零六萬八千九百七十一元，及自上開民事準備狀繕本送達翌日起至清償日止，
    按年息百分之五計算之利息，均係屬聲明之減縮，核與民事訴訟法第二百五十五
    條第一項第三款之規定尚無不合，合先敘明。
二、原告主張：被告於九十二年五月八日上午五時四十五分許，騎乘車牌號碼ＢＫＩ
    ─六三０號重型機車，沿台北縣板橋市○○路由南往北方向行駛，至該路與莒光
    路交岔口時，應注意依號誌行駛，且應注意車前狀況，隨時採取必要之安全措施
    ，依當時情形，並無不能注意之情事，竟疏於注意，於通過上開路口，未依號誌
    紅燈指示停止，仍貿然通過該路口，不慎撞擊由莒光路左轉萬板路，由原告所騎
    乘之腳踏車，置原告人車倒地後，受有右大腿骨折、左膝挫傷及第五腰椎壓迫性
    骨折等傷害。爰依民法第一百八十四條第一項、第一百九十三條第一項、第一百
    九十五條第一項之規定，請求被告賠償以下之損害：
    (一)醫療費用：原告於九十二年五月十七日起至同年七月二十三日止至亞東醫院住
      院開刀治療期間之醫療費用計三萬五千七百九十五元；另原告自九十二年五月
      二十二日起至九十三年七月三十日止陸續在亞東醫院治療之費用計一萬六千五
      百二十六元，共計五萬二千三百二十一元。
    (二)輪椅、護背架：原告因體重過於龐大，治療傷勢或前往看診時需輪椅代步、護
      背架支撐，購買躺式輪椅支出六千五百元，購買長背架支出六千八百元，共計
      一萬三千三百元。
    (三)計程車資：原告前往醫院治療計花費計程車資三千三百五十元。
    (四)非財產損害：原告係二十五年九月十五日生，發生車禍時年近七十歲，由於傷
      及右大腿及第五腰椎壓迫性骨折等傷害，本即因體重過重行動不便，遇此傷害
      無法活動使體重更加速上升，目前已無法自行活動，全靠家人輪流扶持，外出
      或前往看診時，需由二人以抬扛方式出入，極為不便，晚年狀況淒慘，身心受
      創無比；又受傷後送往亞東醫院治療時植入鋼板，於九十三年七月間再度住院
      取出，造成身體二度傷害，為此請求被告賠償三百萬元之非財產上損害。
    以上合計三百零六萬八千九百七十一元。
    並聲明：(一)被告應給付原告三百零六萬八千九百七十一元，及自起訴狀繕本送達
    翌日起至清償日止，按年息百分之五計算之利息。(二)原告願供擔保，請准宣告假
    執行。
三、被告則以：被告原擬與原告和解，但因經濟上無法負擔，故未達成和解，非不為
    賠償等語置辯。並聲明：請求駁回原告之訴。
四、查原告主張被告於九十二年五月八日上午五時四十五分許，騎乘車牌號碼ＢＫＩ
    ─六三０號重型機車，沿台北縣板橋市○○路由北往南方向行駛（起訴狀誤載為
    由南往北行駛），行經該路與莒光路口時，應注意依號誌行駛，並應注意車前狀
    況，隨時採取必要之安全措施，依當時情形，並無不能注意之情事，竟疏於注意
    ，於通過上開路口，未依號誌紅燈指示停止仍貿然駛過該路口，不慎撞擊自莒光
    路左轉萬板路由原告所騎乘之腳踏車，致原告人車倒地後，受有右大腿骨折、左
    膝挫傷及第五腰椎壓迫性骨折等傷害之事實，為被告所不爭執，並為本院九十二
    年度交簡字第九一六號、九十三年度交簡上字第五號刑事確定判決所明白審認，
    被告亦因過失傷害人之行為，經本院刑事庭判處有期徒刑二月，如易科罰金以三
    百元折算一日確定，此亦經本院調閱上開刑事卷宗查證屬實，並有刑事判決二份
    在卷可稽，堪信為真實。
五、按因故意或過失，不法侵害他人之權利者，負損害賠償責任。故意以背於善良風
    俗之方法，加損害於他人者亦同。又不法侵害他人之身體或健康者，對於被害人
    因此喪失或減少勞動能力或增加生活上之需要時，應負損害賠償責任。再按不法
    侵害他人之身體、健康、名譽、自由、信用、隱私、貞操，或不法侵害其他人格
    法益而情節重大者，被害人雖非財產上之損害，亦得請求賠償相當之金額。其名
    譽被侵害者，並得請求回復名譽之適當處分。民法第一百八十四條第一項、第一
    百九十三條第一項、第一百九十五條第一項分別定有明文。查被告因過失不法侵
    害原告之身體，從而，原告依上開規定請求被告賠償，自屬有據。茲就原告主張
    之損害審究如下：
    (一)醫療費用：原告主張其因本件車禍計支出醫療費用五萬二千三百二十一元乙節
      ，固據提出醫療費用收據正本一百二十二紙附於本院卷第五十六頁至第五十七
      頁、六十二頁至第一二０頁可憑。惟其中關於九十二年五月二十二日之三百二
      十元、同年六月十七日之三百二十元、同年七月一日之三百二十元、同年月二
      十九日之三百四十元、九十三年二月二十三日之一百元、同年三月二十五日之
      二百四十元、同年四月二十三日之一百元、同年五月二十日之二百四十元、同
      年六月十四日之一百元，係屬原告於新陳代謝科就診之醫療費用（見本院卷第
      六十二頁上方、第六十三頁下方、第六十四頁下方、第六十七頁上方、第七十
      四頁下方、第八十五頁上方、第九十五頁上方、第九十九頁上方、第一０五頁
      上方）；另外，九十三年七月二日之二百四十元，係屬眼科之醫療費用（本院
      卷第一一四頁下方）；九十三年七月六日之二百六十元係屬皮膚科之醫療費用
      （本院卷第一一五頁上方）；九十三年七月十六日之四百六十元、同年月十八
      日之四百六十元為一般內科之醫療費用（本院卷第一一八頁下方、第一一九頁
      上方）；九十三年七月二十三日之九千零八十四元、同年七月三十日之二百四
      十元及二百元，係屬腎臟內科之醫療費用（本院卷第五十七頁下方、第一一九
      頁下方、第一百二十頁），合計一萬三千零二十四元，均非原告因本件車禍所
      受之右大腿骨折、左膝挫傷及第五腰椎壓迫性骨折等傷害治療上所必要，應予
      剔除外，其餘合計三萬九千二百九十七元部分，核均屬必要之治療費用，應予
      准許。
    (二)輪椅、護背架：原告主張其本件車禍受傷，前往醫院看診時需輪椅代步、護背
      架支撐，故購買躺式輪椅支出六千五百元、購買長背架支出六千八百元，共計
      一萬三千三百元等情，業據提出免用統一發票收據及統一發票各一紙附於本院
      卷第一二二頁上方及第一二三頁可憑，依其所受傷害之情勢，核屬必要，爰予
      准許。
    (三)計程車資：原告主張其前往醫院治療共計支出計程車資三千三百五十元乙節，
      固據提出計程車收據三十一紙為證，其中九十三年二月二十四日之車資一百十
      元，經與原告所提上開醫療費用單據比對，當日原告並無至醫院就診之紀錄；
      另附於本院卷第一三二頁下方及第一三三頁至第一三五頁之收據八紙所示車資
      計八百六十五元，則無乘坐日期之記載，均無從遽認係原告至醫院治療所支出
      之車資，應予剔除外，其餘部分計二千三百七十五元，依原告受傷情形，核有
      必要，亦應准許。
    (四)非財產損害：
      按慰撫金之多寡，應斟酌雙方之身分、地位、資力與加害之程度及其他各種情
      形核定相當之數額，其金額是否相當，自應依實際加害情形與被害人所受之痛
      苦及雙方之身分、地位、經濟狀況等關係決定之。查被告為本件侵權行為時，
      年三十二歲（民國六十年四月二十五日生），此有其
      第二十二頁可憑，其為國中畢業，目前從事服務業，每月薪資約三萬元等情，
      業據被告陳明，其名下除二筆投資、一台機車外無其他恆產，亦有稅務電子閘
      門財產所得調件明細表一份附於本院卷第十七至十八頁可稽。原告於本件事故
      發生時年六十六歲（民國二十五年九月十五日生），亦有
      院卷第二十三頁可憑，國小肄業，目前從事家管，無業等情，亦據原告陳明，
      原告名下有房屋及土地各一筆、投資二筆，亦有稅務電子閘門財產所得調件明
      細表一份附於本院卷第十五至十六頁可憑。本院審酌上開兩造之年齡、教育程
      度、社會地位、資力等情形，並斟酌原告以六十六歲之齡遭被告駕車撞擊，受
      有右大腿骨折、左膝挫傷及第五腰椎壓迫性骨折等傷害，行動不便，生活起居
      賴人照料，精神上確受有痛苦及其程度，並被告過失情節，自事故故發生後迄
      今尚未與原告達成和解等一切情狀，認原告所得請求非財產上之損害賠償金額
      三百萬元，猶屬過高，應以五十萬元為適當。
六、被告雖辯稱：其無力一次清償，希能與原告磋商清償云云，惟按債務人無為一部
    清償之權利，民法第三百十八條第一項前段定有明文，又同條項但書之規定，不
    過認法院有斟酌債務人境況，許其分期給付或緩期清償之職權，非認債務人有要
    求分期給付或緩期清償之權利。本件原告並不同意被告分期或緩期清償，被告就
    系爭債務亦無要求分期或緩期清償之權利，是被告亦無從執之拒絕給付。
七、綜上所述，原告基於侵權行為之法律關係，請求被告給付，在五十五萬四千九百
    七十二元（39,297 +13,300 +2,375 + 500,000=554,972），及自九十三年九月
    三日（即九十三年八月三十一日民事準備狀繕本送達翌日）起至清償日止，按週
    年利率百分之五計算之利息，為有理由，應予准許。逾此數額之請求，則無理由
    ，應予駁回。
八、原告陳明願供擔保，聲請宣告假執行，就其勝訴部分核無不合，爰酌定相當擔保
    金額准許之。原告敗訴部分，其假執行之聲請已因訴之駁回而失所附依，應併予
    駁回之。
九、結論：原告之訴為一部有理由、一部無理由，依民事訴訟法第三百八十五條第一
    項前段、第七十九條、第三百九十條第二項，判決如主文。
中　　　華　　　民　　　國　　九十三　　年　　 十一 　　月　　 十六 　　日
                                臺灣板橋地方法院民事第三庭
                                    法  官  陳麗玲
右為正本係照原本作成
如對本判決上訴，須於判決送達後廿日內向本院提出上訴狀
中　　　華　　　民　　　國　　九十三　　年　　 十一 　　月　　 十六 　　日
                                    書記官  顧嘉文
